【裁判字號】    98,交抗,794
【裁判日期】    980324
【裁判案由】    違反道路交通管理處罰條例
【裁判全文】
臺灣高等法院交通事件裁定             98年度交抗字第794號
抗  告  人
即受處分人
即異議  人  甲○○
上列抗告人因違反道路交通管理處罰條例案件，不服臺灣板橋地
方法院，中華民國98年2月27日所為裁定（98年度交聲字第79號
），提起抗告，本院裁定如下：
    主  文
抗告駁回。
    理  由
一、本件抗告意旨略以：
（一）警員開單時，抗告人已向警員提出異議，但警員指可收到
      罰單後自行提異議。電話詢問監理所，亦說等收到罰單後
      再提出異議即可。收到罰單後隔日即提出異議，何來過期
      之有？
（二）警員說站立位置離我為10米，再次前往該處：新海路為15
      米馬路，路口10米，不可停車，警員站立位置為第4車至
      第5車，車後位置，一車格為6米，即為20米至30米，加總
      ：員警離我的位置約50米的地方，且舉發當時為逆光（面
      向太陽）。警員亦說確實站立於車後，但會探頭出來看，
      探頭出來看的時機是否剛好不利於我之位置，即有爭議，
      警員也是人，不可因其為公務不可能犯錯而為之，亦可能
      為績效而為之云云。
二、本件原處分意旨略以：抗告人即異議人即受處分人甲○○於
    民國（下同）九十七年二月十九日十五時十分許，騎乘車牌
    號碼Ｋ五Ｊ－五九０號普通重型機車，行經臺北縣板橋市○
    ○路、互助街口，因「闖紅燈（新海路左轉互助街）」違規
    ，為臺北縣政府警察局海山分局新海派出所執勤警員以北縣
    警交字第Ｃ00000000號舉發違反道路交通管理事件
    通知單（下稱舉發通知單）當場攔停舉發，原處分機關遂依
    道路交通管理處罰條例第五十三條第一項、第六十三條第一
    項第三款（交通部公路總局臺北區監理所板橋監理站板監裁
    字裁四一－Ｃ00000000號違反道路交通管理事件裁
    決書漏載第一項第三款），及違反道路交通管理事件統一裁
    罰基準表之規定，裁處罰鍰新臺幣（下同）四千五百元，並
    記違規點數三點云云。抗告人就前開處分不服而向原審法院
    聲明異議，原審以本件抗告人騎乘上開普通重型機車於上揭
    時、地，確有「駕車行經有燈光號誌管制之交岔路口闖紅燈
    」之違規事實，原處分機關依道路交通管理處罰條例第五十
    三條第一項、第六十三條第一項第三款及違反道路交通管理
    事件統一裁罰基準表之規定，裁處異議人罰鍰四千五百元，
    並記違規點數三點，核無違誤，而認抗告人之聲明異議為無
    理由，而以裁定予以駁回。
三、本院查：
（一）按圓形紅燈所顯示之意義其一為車輛面對圓形紅燈表示禁
      止通行，不得超越停止線或進入路口，道路交通標誌標線
      號誌設置規則第二百零六條第五款第一目定有明文；又按
      汽車（包含機器腳踏車）駕駛人，行經有燈光號誌管制之
      交岔路口闖紅燈者，處新臺幣一千八百元以上五千四百元
      以下罰鍰，又汽車駕駛人有道路交通管理處罰條例第五十
      三條之情形者，除依原條款處罰鍰外，並記違規點數三點
      ，道路交通管理處罰條例第五十三條第一項、第六十三條
      第一項第三款亦規定甚明。又違反上開規定而逾越應到案
      期限六十日以上繳納罰鍰或逕行裁決處罰者，處罰鍰四千
      五百元，違反道路交通管理事件統一裁罰基準表亦有明定
      。
（二）本件抗告人於九十七年二月十九日十五時十分許，騎乘車
      牌號碼Ｋ五Ｊ－五九０普通重型機車，於行經臺北縣板橋
      市○○路、互助街口時，因「闖紅燈（新海路左轉互助街
      ）」違規，為臺北縣政府警察局海山分局新海派出所執勤
      警員攔停，並填製北縣警交字第Ｃ00000000號舉
      發通知單當場舉發，抗告人逾越應到案期限六十日仍未繳
      納罰鍰亦未向原處分機關陳述意見，原處分機關遂於九十
      七年十二月二十二日以板監裁字裁四一－Ｃ000000
      00號違反道路交通管理事件裁決書，依道路交通管理處
      罰條例第五十三條第一項、第六十三條第一項第三款及違
      反道路交通管理事件統一裁罰基準表之規定，裁處抗告人
      罰鍰四千五百元，並記違規點數三點，抗告人於收受上開
      裁決書後提起異議等情，有上開舉發通知單、上開裁決書
      、聲明異議狀各一件暨所附之現場環境照片三張附卷可稽
      。
（三）按交通違規行為態樣甚多，若全數均以得即時利用之科學
      儀器取得證據，不但所費不貲，亦有實際執行上之困難，
      且依現有交通法規，並未就舉發交通違規行為，僅限於有
      科學儀器所採證據為證，而摒除單憑執法人員舉發之相關
      規定，此觀之道路交通管理處罰條例第七條、第七條之一
      、第七條之二規定甚明，而本件之「駕車行經有燈光號誌
      管制之交岔路口闖紅燈」違規，即屬此不限於須以科學儀
      器所採證據為證者。
（四）又證人即本件舉發之臺北縣政府警察局海山分局新海派出
      所警員侯前鋒就上開違規事實，已於原審法院訊問時具結
      證述明確，其證稱：「當時我看到異議人紅燈左轉後，我
      就將異議人攔停下來」、「當時我人站在互助街巷口，距
      離路口約十公尺左右的巷子口，我當時看到新海路已經變
      換為紅燈，異議人才超過停止線後左轉過來」、「（問：
      對異議人稱係為紅燈之前就已經通過停止線後在那裡等，
      等到變換號誌後才通過的有何意見？）若如異議人所述的
      情況，我們是不會舉發的」、「（問：該路口是否常常有
      如異議人所述的左轉情況？）不至於。但是有如異議人所
      述的情況，我們通常不會舉發」、「（問：當地是否有待
      轉區？）沒有。但是騎乘機車之人，以像有劃待轉區的方
      式左轉的話，我們通常不會舉發」、「如果異議人說的有
      做待轉的動作，我們所執勤站立的地方，都會看得到的」
      、「（問：如卷附照片所示，你當時執勤時，你所看到的
      範圍，是否如照片所照的地方，是否都能看得到？提示卷
      附照片）比較能看得到互助街右轉的方向，也就是異議人
      轉過來的方向，應該也是可以看到停止線為止」、「（問
      ：所以你能確定異議人是紅燈後通過停止線左轉的？）我
      能確定。因為警方不可能就模稜兩可的方式來舉發」、「
      當時我們確實是站在路邊停車格車後看，但我們都會探頭
      出來看，不是等到車子直行過來後才站出去攔停，避免那
      些模稜兩可的情況發生」等語（見一審卷九十八年二月十
      九日訊問筆錄）。而交通案件所需之舉證狀態均稍縱即逝
      ，除有恰好為警員拍照存證外，事後均無法還原現場狀態
      ，故舉發當時現場之執勤警員自屬交通案件之重要證人，
      且證人侯前鋒舉發抗告人違規時，所站之位置雖距抗告人
      違規地點有一個路口之距離，然依現場路況，確可清楚辨
      識該路口之停止線及路口車輛行進之狀態，此觀抗告人於
      聲明異議狀中所附之現場環境照片三張自明。再參酌警員
      執行公務時，本身即受有行政懲處責任之監督，其到庭具
      結作證，更係以刑事責任擔保其證言之真實性，本件舉發
      警員既已到庭證述如下，證人與抗告人間亦無任何嫌隙，
      當不至甘冒涉犯偽證罪之風險，僅為罰鍰處分即蓄意構陷
      異議人，且證人侯前鋒前開證言，並查無顯著瑕疵或與事
      實不符之處，亦無任何證據足資懷疑證人侯前鋒有何捏造
      事實違法取締之不法情事，是證人所為之上開證詞應值採
      信。
（五）又抗告人於九十七年二月十九日當場收受上開舉發通知單
      後，未繳納罰鍰亦未向原處分機關陳述意見，卻遲至九十
      七年十二月二十四日始向原處分機關提起本件聲明異議，
      顯已逾應到案期限六十日以上，原處分機關據此裁決抗告
      人罰鍰四千五百元，核無違誤。原審因之以本件異議人騎
      乘上開普通重型機車於上揭時、地，確有「駕車行經有燈
      光號誌管制之交岔路口闖紅燈」之違規事實，認原處分機
      關依道路交通管理處罰條例第五十三條第一項、第六十三
      條第一項第三款及違反道路交通管理事件統一裁罰基準表
      之規定，裁處異議人罰鍰四千五百元，並記違規點數三點
      ，並無不合，而就抗告人之聲明異議，以無理由而裁定駁
      回，經核其認事用法並無誤。本件抗告人之抗告意旨固以
      前揭理由提起抗告，經核並不能使本院為對其有利之認定
      ，是其抗告尚非有理由，應予駁回。
四、據上論結，應依道路交通案件處理辦法第26條，刑事訴訟法
    第412條，裁定如主文。
中    華    民    國    98    年    3     月    24    日
                  刑事第十六庭審判長法  官  溫耀源
                                    法  官  王敏慧
                                    法  官  許增男
以上正本證明與原本無異。
不得再抗告。
                                    書記官  楊麗雪
中    華    民    國    98    年    3     月    24    日


司法院資訊處製作；財團法人民間司法改革基金會備份。
